最高法院刑事裁定　　　　　　　一○○年度台抗字第四三八號
抗　告　人　陳慶雲
上列抗告人因違反公職人員選舉罷免法案件，不服台灣高等法院
台中分院中華民國一００年五月六日駁回聲請再審之裁定（一０
０年度聲再字第八０號），提起抗告，本院裁定如下：
    主  文
抗告駁回。
    理  由
按刑事訴訟法第四百二十條第一項第六款所謂發見確實之新證據
，係指該證據於事實審法院判決前已經存在，為法院、當事人所
不知，不及調查斟酌，至其後始行發見，且就證據本身形式上觀
察，固不以絕對不須經過調查程序為條件，但必須顯然可認為足
以動搖原有罪確定判決，而為受判決人無罪、免訴、免刑或輕於
原判決所認罪名之判決者為限。故受理聲請再審之最後事實審法
院，應就聲請再審理由之所謂「新證據」，是否具備事實審判決
前已經存在，為法院、當事人所不知，事後方行發見之「新規性
（嶄新性）」，及顯然可認足以動搖原有罪確定判決，應為無罪
、免訴、免刑或輕於原判決罪名之「確實性（顯然性）」二要件
，加以審查，為判斷應否准予開始再審之準據。本件抗告人即受
判決人陳慶雲因違反公職人員選舉罷免法案件，對於台灣高等法
院台中分院九十九年度選上訴字第一一八五號有罪確定判決聲請
再審，其原聲請意旨略稱：本案因發現確實之新證據，即同案被
告陳富興於第一審法院九十八年度聲羈字第三五五號民國九十八
年十一月二十四日訊問筆錄（下稱羈押訊問筆錄），及原審法院
九十九年七月十三日審判筆錄，其中同案被告陳富興於羈押訊問
筆錄稱：「（問：你有跟陳慶雲借錢嗎？）有。（問：你是用什
麼理由跟他借錢？）選舉需要用錢。（問：有說是要買票嗎？）
我是準備打算要買票用的，我想騙他。（問：除了這五百萬＜新
台幣，下同＞，之前有無跟他借過？）沒有。（問：是否於九十
八年九月初之前就有跟陳慶雲說要向他借錢買票？）我那時是說
要準備選舉，希望他可以借我錢。」及原審法院九十九年七月十
三日審判筆錄稱「……五百萬元確實是借貸，是要用於選舉，選
舉費用很多，如文宣等……那五百萬元確實是借貸」，可證九十
八年十一月十九日於抗告人辦公室所查扣之五百萬元現金，乃抗
告人準備交付陳富興自行運用之競選經費，足以動搖原確定判決
關於「陳慶雲與陳富興事先謀議向有投票權之人，交付賄賂，議
定後並由陳慶雲備妥現金供執行買票行為」之認定，爰依刑事訴
訟法第四百二十條第一項第六款規定，請准予裁定開始再審，並
即停止刑罰之執行（此部分未提起抗告已確定）等語。原裁定則
以：聲請意旨所載上揭筆錄，均係原存在於本案卷內之證據資料
，既於事實審法院判決前已經存在，非法院及當事人所不及知，
事後始經發現者，已與發現新證據之「嶄新性」不符。再原確定
判決認定抗告人有共同對於有投票權之人，交付賄賂，而約其投
票權為一定之行使行為，係依據共同被告陳富興於第一審陳稱：
向抗告人借四百萬元之本票及借據是伊太太陳竹君所簽立，可能
是抗告人覺得伊很窮，伊太太在抗告人公司上班可以扣薪比較有
保障，且因為伊沒有錢又想要買票，才向抗告人借錢等語；抗告
人亦於偵查中陳稱：伊要求陳竹君簽立借據，當時的考量是日後
如果陳富興不還錢，可找陳竹君還錢，陳富興根本沒什麼錢等語
，並說明關於扣案五百萬元現金之提領流程，業據抗告人於偵查
中自陳：這筆錢是由公司出錢，吳偲嘉這個帳戶是伊最近去向客
戶拜託所借得的，公司的錢匯進去這個帳戶，伊再拜託不知情的
外地人蔡竺育去領，伊等想說用一個不相干人的帳戶，比較不會
被發現，伊交代不知情之余玉琴去領這筆錢拿到辦公室給伊等語
，若該筆款項僅存有單純之借貸關係，抗告人何需大費周章向客
戶請託借予帳戶，支使不知情之蔡竺育前往提領現金，再遣余玉
琴將款項領至其辦公室以隱匿金流，是抗告人意在逃避追緝，至
為明顯，況抗告人已自承謀議賄選、指示員工造具選舉人名冊，
並提供資金，復派遣自己員工發放賄款，乃實際指揮運作交付賄
款之人，是其辯稱：該扣案款項與其無涉云云，要難置信。原確
定判決採用同案被告陳富興於第一審供述等證據為判決基礎，無
違經驗法則或論理法則。再查，同案被告陳富興於羈押訊問筆錄
，經法官訊以：那就是跟陳慶雲講說要借錢買票？答稱：「是」
，及於原審九十九年七月十三日審判筆錄稱：「五百萬元確實是
借貸，是要用於選舉，選舉費用很多，如文宣等，買票是到最後
階段才需要」等語，已明確供述有向抗告人說明要借錢買票，及
借貸五百萬元是要用於選舉，買票是到選舉最後階段才需要等情
，抗告人以上揭筆錄為其有利之證據，顯係斷章取義。前揭證據
本身自形式上觀察，均不足以動搖原有罪確定判決，而為聲請人
無罪之判決，是以亦均與發現新證據之「顯然性」不符。因認抗
告人聲請再審為無理由，而予駁回。經核於法尚無不合。抗告意
旨略稱：原裁定認定上揭筆錄不具「嶄新性」，已有違誤，再抗
告人如有原判決及原裁定所認定有借貸五百萬元予陳竹君供陳富
興使用等情，為何迄今皆未扣得該五百萬元之本票或借據，原裁
定駁回抗告人之聲請，違背經驗法則；再抗告人於第一、二審皆
係為換取緩刑機會並維持公司運作而先認罪，檢察官於第一審準
備程序亦同意予抗告人緩刑之機會，實屬足生影響於原判決之重
要證據，原判決漏未審酌，顯有刑事訴訟法第四百二十一條之再
審理由，原裁定未見及此，亦有違誤云云。經核抗告意旨仍執陳
詞任意指摘原裁定不當，並就原再審聲請意旨所未提出之刑事訴
訟法第四百二十一條規定之再審事由，於抗告審始為主張，難認
為有理由，應予駁回。
據上論結，應依刑事訴訟法第四百十二條，裁定如主文。
中    華    民    國  一○○  年    六    月   十五   日
                      最高法院刑事第七庭
                          審判長法官  邵  燕  玲  
                                法官  李  伯  道  
                                法官  孫  增  同  
                                法官  李  嘉  興  
                                法官  黃  正  興  
本件正本證明與原本無異
                                      書  記  官  
中    華    民    國  一○○  年    六    月  二十一  日
                                                    m